最高法院刑事判決　　　　　　　　　 111年度台上字第2097號
上　訴　人　李祐辰


選任辯護人　武燕琳律師
上列上訴人因妨害性自主案件，不服臺灣高等法院臺中分院中華
民國111年1月4日第二審判決（110年度侵上訴字第109 號，起訴
案號：臺灣臺中地方檢察署109年度偵字第26557號），提起上訴
，本院判決如下：
    主  文
上訴駁回。
    理  由
一、按刑事訴訟法第377 條規定，上訴於第三審法院，非以判決
    違背法令為理由，不得為之。是提起第三審上訴，應以原判
    決違背法令為理由，係屬法定要件。如果上訴理由書狀並未
    依據卷內訴訟資料，具體指摘原判決不適用何種法則或如何
    適用不當，或所指摘原判決違法情事，顯與法律規定得為第
    三審上訴理由之違法情形，不相適合時，均應認其上訴為違
    背法律上之程式，予以駁回。
二、本件原審審理結果，認為上訴人甲○○之犯行明確，因而撤
    銷第一審之科刑判決，改判適用刑法第59條規定，論處上訴
    人對於未滿14歲之女子犯強制猥褻罪刑（處有期徒刑2 年）
    。從形式上觀察，並無判決違法情形存在。
三、上訴意旨略以：
  ㈠上訴人供承其接觸及碰觸Ａ女（卷內代號為 AB000-A109335
    ，姓名詳卷）之性器官僅約短短4秒（自背後抱約3秒，摸性
    器官1 秒）。亦即係於Ａ女不及抗拒之瞬間完成，僅為性騷
    擾行為；上情並與Ａ女及Ｂ女（Ａ女之母，卷內代號為AB00
    0-A109335A，姓名詳卷）之陳述相符。原判決不依該等證據
    為相同之認定，率認係強制猥褻，認事用法尚有違誤。
  ㈡上訴人罹患思覺失調症，並因此而於民國107年1月至108年8
    月間，多次於不同醫療院所就醫，可見其長期處於思覺失調
    ，住院後亦未改善。則上訴人於本案行為時是否未因精神障
    礙致其辨識行為違法或依其辨識而行為之能力，顯著降低，
    自有疑義。原審未依上訴人之聲請重新鑑定，自有調查職責
    未盡之違法。
四、惟查：
  ㈠上訴人被訴於109年7 月20日在中興大學校內游泳池旁之SPA
    池，違反Ａ女之意願，伸手隔著泳衣撫摸Ａ女之下體，而對
    Ａ女強制猥褻得逞（見起訴書第1 頁）。原判決認上訴人有
    前述犯行，係以上訴人於第一審承認有起訴書所載之犯行，
    於警詢及偵查中亦坦承：有用手摸她性器官，摸性器官1 秒
    ，有摸她陰道口，都是2 秒鐘時間等語；並依憑Ａ女、Ｂ女
    之指述，以及監視器畫面截圖等證據資料，為其論斷之依據
    。且Ａ女於檢察官訊問時係稱：他（上訴人）側身抱我、摸
    我尿尿的地方，應該沒有1 分鐘等語；Ｂ女於警詢及偵查中
    則指述其看到一個男子靠近Ａ女，並走過去質問對方，以及
    獲Ａ女告知遭上訴人摸性器官等情（見原判決第2、3頁），
    並無上訴人所指係於Ａ女不及抗拒之瞬間摸Ａ女之相關陳述
    。又原判決就上訴人所為何以係違反Ａ女意願之強制猥褻而
    非性騷擾，已敘明其理由，略以：上訴人側身將Ａ女抱住，
    再隔著泳衣以手撫摸Ａ女之下體；其於撫摸Ａ女下體時，Ａ
    女係處於遭上訴人抱住而呈不能抗拒之狀態，並非處於無預
    警而不及抗拒之情狀，而與性騷擾罪之構成要件尚屬有間等
    語（見原判決第4頁）。核其論斷，於法並無不合。
  ㈡當事人聲請調查之證據，須有調查之必要性；若原判決依卷
    內證據調查所得，事實已經明確，聲請之證據縱經調查亦無
    從動搖者，即毋需為無益之調查。有關上訴人聲請改送其他
    醫療機構，重新做精神鑑定乙節，原判決認無必要，已敘明
    其理由，略以：上訴人於本案之警詢及偵查、審判中均能對
    本案之事實經過為具體、清楚之陳述，並無證據證明上訴人
    於本案行為時有因前述疾病影響，致不能辨識其行為違法或
    辨識能力顯著降低情形；且卷附中國醫藥大學附設醫院鑑定
    報告書係由洪崇傑醫師、鄭婉汝醫師所組成之司法精神醫學
    鑑定小組，參考上訴人過去之生活史及疾病史（含所有就診
    病歷），透過身體檢查、精神狀態檢查、本案案情、成人腦
    波檢查、心理測驗等過程，而認上訴人雖有思覺失調症，然
    無刑法第19條第1項、第2項規定之情形，自不能以該醫院前
    此未曾治療過上訴人為由，否定鑑定之可信性，上訴人請求
    再送其他醫療機構鑑定，不能採認等語（見原判決第5、6頁
    ）。經核，並無濫用其證據調查裁量權限之違法情形，原審
    未依聲請再為無益之調查，即不能指為違法。
五、綜上說明，上訴意旨指摘各節，係就原審採證、認事及法律
    適用職權之適法行使，且經原判決明白說明之事項，再事爭
    執，並非合法之上訴第三審理由，應認其上訴違背法律上之
    程式，予以駁回。
據上論結，應依刑事訴訟法第395條前段，判決如主文。
中    華    民    國   111    年    5     月    11    日
                  刑事第四庭審判長法  官  林  立  華  
                                  法  官  謝  靜  恒  
                                  法  官  王  敏  慧  
                                  法  官  李  麗  珠  
                                  法  官  林  瑞  斌  
本件正本證明與原本無異
                                  書記官
中    華    民    國   111    年    5     月    17    日